---
title: "Modelagem Estatística de Dados"
author: "Houston Santos"
date: "`r format(Sys.time(), '%d %B, %Y')`"
output: 
  html_document:
    toc: true
    #toc_depth: 5
    toc_float: true
    #theme: journal
    #highlight: kate
    highlight: tango
    df_print: paged
    code_folding: show
    number_section: no
---

O Conjunto de [**dados**](http://users.stat.ufl.edu/~winner/datasets.html) contém informações sobre o número de espécies em 42 ilhas britânicas. Vamos ter como variáveis: _área_, _elevação_, _número de tipos de solo_, _latitude_ e _distância da Grã-Bretanha_. O obejtiso será realizar uma modelagem estatística dos dados e utilizando **Regressão Liner Multipla** prever o número de espécies.

Variáveis:

 - `island`: nome da Ilha.
 - `area`: área (km²).
 - `elevation`: elevação máx. em metros.
 - `number_of_soil_types`: número de tipos de solo.
 - `latitude`: latitude (ponto médio do intervalo de latitudes em graus norte).
 - `distance_from_britain`: distância da Grã-Bretanha (km).
 - `number_of_species`: número de espécies.
 
```{r message=FALSE, warning=FALSE}
# Importando libs
library(dplyr)
library(glmnet)
library(tidyverse)
library(ggcorrplot)
```

# Análise Exploratória

## Importação dos Dados
```{r}
# Importando dados
url <- "https://users.stat.ufl.edu/~winner/data/britain_species.dat"
dados <- read.table(url, header = FALSE, sep = "", fill = TRUE)

# Renomear as colunas com nomes mais significativos
colnames(dados) <- c("island", "area", "elevation", "number_of_soil_types", "latitude", "distance_from_britain", "number_of_species")

# Verificar os dados modificados
dados
```
## Preprocessamento do Dados

Utilizando o pacote *tidyverse* para excluir valores NA, na importação dos dados a coluna **area** ficou como texto, 
filtra valores em **number_of_soil_types** este filtro será aplica para uma única observação bem discrepante.

```{r message=FALSE, warning=FALSE}
# Filtrando valor, tranformando coluna em numérico e retirando NA
dados <- dados %>%
  select(-island) %>%
  filter(number_of_soil_types <= 16) %>%
  mutate(area = as.numeric(area)) %>%
  filter(area < 200000.0) %>%
  drop_na()
```

## Análise Gráfica dos dados {.tabset .tabset-pills .tabset-fade}

### Dispersão de preditoras.
```{r}
# Gráfico de dispersão dos dados em relação a y
dados %>%
  pivot_longer(cols = c(area, elevation, number_of_soil_types, latitude, distance_from_britain), 
               names_to = "variavel_x", values_to = "valor_x") %>%
  ggplot(aes(x = valor_x, y = number_of_species)) +
  geom_point() +
  facet_wrap(~ variavel_x, ncol = 3) +
  labs(
    title = "Features Preditoras VS Number of Species",
    subtitle = "Dispersão",
    x = "Features Preditoras",
    y = "Number of Species",
    caption = "Miscellaneous Datasets"
  )
```

### Latitude vs Number of Species
```{r message=FALSE, warning=FALSE}
# Dipersão de latitude vs number_of_species
dados %>%
  ggplot(aes(x = latitude, y = number_of_species)) +
  geom_point() +
  geom_smooth(method = "lm") +
  labs(
    title = "Latitude vs Number of Species",
    subtitle = "Feature",
    x = "Latitude",
    y = "Number of Species",
    caption = "Miscellaneous Datasets"
  ) +
  theme_minimal()
```

### Elevation vs Number of Species
```{r message=FALSE, warning=FALSE}
# Dipersão de elevation vs number_of_species
dados %>%
  ggplot(aes(x = elevation, y = number_of_species)) +
  geom_point() +
  geom_smooth(method = "lm") +
  labs(
    title = "Elevation vs Number of Species",
    subtitle = "Feature",
    x = "Elevation",
    y = "Number of Species",
    caption = "Miscellaneous Datasets"
  ) +
  theme_minimal()
```

### Distance from Britain vs Number of Species
```{r message=FALSE, warning=FALSE}
# Dipersão de distance_from_britain vs number_of_species
dados %>%
  ggplot(aes(x = distance_from_britain, y = number_of_species)) +
  geom_point() +
  geom_smooth(method = "lm") +
  labs(
    title = "Distance from Britain vs Number of Species",
    subtitle = "Feature",
    x = "Distance from Britain",
    y = "Number of Species",
    caption = "Miscellaneous Datasets"
  ) +
  theme_minimal()
```

### Area vs Number of Species
```{r message=FALSE, warning=FALSE}
# Dipersão de Area vs number_of_species
dados %>%
  ggplot(aes(x = area, y = number_of_species)) +
  geom_point() +
  geom_smooth(method = "lm") +
  labs(
    title = "Area vs Number of species",
    subtitle = "Feature",
    x = "Area",
    y = "Number of species",
    caption = "Miscellaneous Datasets"
  ) +
  theme_minimal()
```

### Number of Soil Types vs Number of Species
```{r message=FALSE, warning=FALSE}
# Dipersão de number_of_soil_types vs number_of_species
dados %>%
  ggplot(aes(x = number_of_soil_types, y = number_of_species)) +
  geom_point() +
  geom_smooth(method = "lm") +
  labs(
    title = "Number of Soil Types vs Number of Species",
    subtitle = "Feature",
    x = "Number of Soil Types",
    y = "Number of Species",
    caption = "Miscellaneous Datasets"
  ) +
  theme_minimal()
```

### Corelação
```{r}
# Verifcando correlação
ggcorrplot(
  cor(dados),
  hc.order = TRUE,
  type = "lower",
  lab = TRUE,
  lab_size = 3.5
)
```

# Modelo

## Criando modelos de RLM

```{r}
# Criando modelos para ajuste
modelo0 <- lm(number_of_species ~ 1, data = dados)
modelo1 <- lm(number_of_species ~ latitude + elevation + number_of_soil_types + latitude * number_of_soil_types, data = dados)
modelo2 <- lm(number_of_species ~ ., data = dados)

# Coletando informações de ajustes dos modelos
fit0 <- summary(modelo0)
fit1 <- summary(modelo1)
fit2 <- summary(modelo2)

# Tabulado resultado R2 e R2_Ajustado
R2 <- c(fit0$r.squared, fit1$r.squared, fit2$r.squared)
R2_ajustado <- c(fit0$adj.r.squared, fit1$adj.r.squared, fit2$adj.r.squared)
Modelo <- paste("Modelo", 0:2)
gof <- cbind(R2, R2_ajustado)
rownames(gof) <- Modelo

gof
```

O modelo0 e um modelo para média e o modelo1 apresentaram melhores resultados iniciais, onde foi incluido algumas variáveis, 
já no modelo2 onde incluimos todas às variáveis não performou bem. Verificando o summary do modelo1 podemos ter algumas estatísticas.

```{r}
# Resumo Modelo 01
summary(modelo1)
```

## Seleção de Variáveis
Encontando o que poderia ser o melhor modelo utilizando técnicas de seleção de variáveis como AIC e BIC.
Utilizando o modelo2 e deixar que o algoritimo escolha dentre todoas às variáveis, às melhores preditoras para o modelo.

### AIC
Passando modelo2 com todas às variáveis

```{r}
m_x1 <- step(modelo2, direction = "both")
summary(m_x1)
```

### BIC

```{r}
m_x2 <- step(modelo2, direction = "both", k = log(nrow(dados)))
summary(m_x2)
```

## Análises dos Modelos

O metodo de seleção **BIC** apontou como sendo as melhores variáveis a `latitude` e `number_of_soil_types`. 
Analisando os modelos criados, neste caso o modelo1.

Análise de resíduo do modelo

```{r}
# Gráficos residuais, para análise
par(mfrow = c(2, 2))
plot(modelo1)
```

A diferença encontrada entre o `R2` e `R2_Ajustado` do modelo1 indica que podemos ter uma questão de multicolinariedade 
e o que o gráfico de `Standardized residuals vs Fitted values` nos mostra uma possivél fuga da suposição de Gausianidade dos dados.

```{r}
# Teste de siguinificancia da regresão
anova(modelo0, modelo1)
```

```{r}
anova(modelo1)
```

```{r}
drop1(modelo1, test = "F")
```

# Ajustando Modelo

Como no teste `F drop1` demostrou que a variável elevation não seria sigunificante, irei retirar e ver o resultado.

```{r}
m0 <- lm(number_of_species ~ latitude + number_of_soil_types + latitude * number_of_soil_types, data = dados)
summary(m0)
```

Pode-se obesevar um pequeno ganho no R_Ajustado com a remoção da variável elevation, 

## Medidas de Influência

```{r}
influ <- influence.measures(m0)
summary(influ)
```

```{r}
# Removendo obeservações influentes dffit
dfits <- influ$is.inf[, 4]
id <- which(dfits)

# Atualizando modelo com retira das observação
m1 <- update(m0, data = dados[-id,])
summary(m1)
```

```{r}
# Gráficos residuais, para análise
par(mfrow = c(2, 2))
plot(m1)
```

```{r message=FALSE, warning=FALSE}
#
car::vif(m1)
```

Alterando modelo.

```{r}
m2 <- lm(number_of_species ~ latitude + sqrt(number_of_soil_types) + latitude * sqrt(number_of_soil_types), data = dados)
summary(m2)
```

```{r}
# Gráficos residuais, para análise
par(mfrow = c(2, 2))
plot(m2)
```

```{r}
#
MASS::boxcox(m2)
abline(v = 1, col = "red")
```

```{r message=FALSE, warning=FALSE}
car::vif(m2)
```

```{r message=FALSE, warning=FALSE}
# Gráfico de Linhas Ajustadas por Grupos
# Usando ggplot2 para ajustar linhas para diferentes grupos de latitude
ggplot(dados, aes(x = sqrt(number_of_soil_types), y = number_of_species, color = factor(latitude > mean(latitude)))) +
  geom_point() +
  geom_smooth(method = "lm", se = FALSE) +
  labs(title = "Linhas Ajustadas por Latitude Alta e Baixa",
       x = "sqrt(Number of Soil Types)", 
       y = "Number of Species",
       color = "Latitude > Média")

```

```{r}
# Gráfico de Regressão Parcial (Added Variable Plot)
# Os gráficos de variáveis adicionadas mostram o efeito de uma variável explicativa, considerando as outras já no modelo.
#avPlots(m2)
```

```{r message=FALSE, warning=FALSE}
# Obter os valores preditos
v_pretitos_m1 <- predict(m1)
v_pretitos_m2 <- predict(m2)

# Calcular o erro quadrático
erro_quadratico_m1 <- (dados$number_of_species - v_pretitos_m1)^2
erro_quadratico_m2 <- (dados$number_of_species - v_pretitos_m2)^2

# Calcular o RMSE
rmse_m1 <- sqrt(mean(erro_quadratico_m1))
rmse_m2 <- sqrt(mean(erro_quadratico_m2))

# Mostrar o resultado
cat("RMSE m1:", rmse_m1, "\n")
cat("RMSE m2:", rmse_m2, "\n")
```

## Regressão Ridge

Visualizar os coeficientes: Você pode visualizar os coeficientes do modelo em diferentes valores de lambda.

```{r}
# Preparando variáveis independentes (como uma matriz) e a variável dependente.
x <- as.matrix(dados[, c("area", "latitude", "elevation", "number_of_soil_types", "distance_from_britain")])  
y <- dados$number_of_species

# Ajustar o modelo Ridge
m4 <- glmnet(x, y, alpha = 0)

# Visualizar os coeficientes
plot(m4, xvar = "lambda", label = TRUE)
```

Selecionar o melhor lambda: Para selecionar o valor de lambda que minimiza o erro, pode-se usar a validação cruzada com a função `cv.glmnet()`.

```{r}
# Validação cruzada para escolher o melhor lambda
cv_ridge <- cv.glmnet(x, y, alpha = 0)

# Melhor lambda
melhor_lambda <- cv_ridge$lambda.min

# Visualizar o resultado da validação cruzada
plot(cv_ridge)
```

Ajustar o modelo final com o melhor lambda: Após identificar o melhor lambda, você pode ajustar o modelo final.

```{r}
# Ajustar o modelo final com o melhor lambda
modelo_final <- glmnet(x, y, alpha = 0, lambda = melhor_lambda)

# Coeficientes finais
coeficientes_finais <- coef(modelo_final)
print(coeficientes_finais)
```

```{r}
# Fazer predições
predicoes <- predict(modelo_final, newx = x)

# Calcular RMSE
rmse <- sqrt(mean((y - predicoes)^2))

# Calcular MAE
mae <- mean(abs(y - predicoes))

# Mostrar os resultados
cat("RMSE:", rmse, "\n")
cat("MAE:", mae, "\n")
```

## Padronizando os Dados

```{r}
# Padronizar as colunas coluna1, coluna2 e coluna3
df_padronizado <- dados %>%
  mutate(across(area:number_of_species, ~ scale(.) %>% as.vector(), .names = "pz_{col}")) %>%
  select(pz_area, pz_elevation, pz_number_of_soil_types, pz_latitude, pz_distance_from_britain, pz_number_of_species)

# Ver o resultado
print(df_padronizado)
```

```{r}
m5 = lm(pz_number_of_species ~ ., data = df_padronizado)
summary(m5)
```

```{r message=FALSE, warning=FALSE}
car::vif(m5)
```
```{r}
m6 <- step(m5, direction = "both", k = log(nrow(df_padronizado)))
summary(m6)
```

```{r}
m7 = lm(pz_number_of_species ~ pz_number_of_soil_types + pz_latitude, data = df_padronizado)
summary(m7)
```

```{r message=FALSE, warning=FALSE}
car::vif(m7)
```


```{r}
# Gráficos residuais, para análise
par(mfrow = c(2, 2))
plot(m7)
```

```{r}
influ <- influence.measures(m7)
summary(influ)
```

```{r}
# Removendo obeservações influentes dffit
dfits <- influ$is.inf[, 4]
id <- which(dfits)

# Atualizando modelo com retira das observação
m7 <- update(m7, data = df_padronizado[-id,])
summary(m7)
```

```{r}
# Gráficos residuais, para análise
par(mfrow = c(2, 2))
plot(m7)
```

```{r}
#
MASS::boxcox(m7)
abline(v = 1, col = "red")
```

```{r}
# Fazer predições
predicoes <- predict(m7, newx = x)

# Calcular RMSE
rmse <- sqrt(mean((y - predicoes)^2))

# Calcular MAE
mae <- mean(abs(y - predicoes))

# Mostrar os resultados
cat("RMSE:", rmse, "\n")
cat("MAE:", mae, "\n")
```









